臺灣高等法院刑事判決　　　　　　　　96年度上訴字第2190號
上　訴　人
即　被　告　甲○○
指定辯護人　本院公設辯護人　李廣澤
上列上訴人因毒品危害防制條例案件，不服台灣桃園地方法院95
年度訴字第139號，中華民國96年4月12日第一審判決（起訴案號
：臺灣桃園地方法院檢察署94年度偵字第6692號），提起上訴，
本院判決如下：
    主  文
上訴駁回。
    事  實
一、甲○○前因違反肅清煙毒條例案件，經本院於民國83年5月1
    3日以83年度上訴字第2100號判決判處應執行有期徒刑3年5
    月確定；復因妨害自由案件，經臺灣澎湖地方法院於84年1
    月19日以83年度訴字第114號判處有期徒刑10月，於84年2
    月16日確定，上開案件嗣經接續執行，於85年2月18日縮短
    刑期假釋出監，嗣經撤銷假釋，並執行殘餘刑期2年5月21
    日；又因違反藥事法案件，經原審於86年6月12日以86年度
    訴字第602號判決判處應執行有期徒刑1年6月（所犯非法吸
    用化學合成麻醉藥品罪判處有期徒刑10月，所犯轉讓禁藥罪
    判處有期徒刑10月，上開2罪合併定應執行有期徒刑1年6月
    ），於87年2月19日確定，並與前案殘餘刑期接續執行，於
    89年9月15日縮短刑期假釋出監，於91年3月14日縮刑期滿未
    經撤銷假釋，其未執行之刑，以已執行論；其後，再因竊盜
    案件，經原審於91年7月26日以91年度易字第995號判決判處
    有期徒刑4月，於91年9月16日確定，並於92年4月29日易科
    罰金執行完畢。詎甲○○仍不知悛悔，明知甲基安非他命為
    毒品危害防制條例第2條第1項第2款所規定之第二級毒品，
    不得非法持有、販賣，竟基於概括之犯意，為圖營利兼供自
    己施用，自不詳姓名之成年人購入第二級毒品甲基安非他命
    後，自93年5月間某日起至94年3月27日上午8時許止，在桃
    園縣桃園市○○街65號5樓住處或林燕薇位於桃園縣桃園市
    ○○街23號之1住處等地，以每包0.5公克（含袋重）數量，
    售價新臺幣（以下同）1,000元之價格，連續販賣第二級毒
    品甲基安非他命予林燕薇，其交易方式係由林燕薇以其所使
    用之門號0000000000行動電話或門號0000000000號行動電話
    撥打至甲○○所使用之門號0000000000行動電話洽購毒品交
    易事宜，甲○○再依約於桃園縣桃園市○○街65號5樓住處
    ，或前往林燕薇位於桃園縣桃園市○○街23號之1住處交付
    甲基安非他命，並收取價金，甲○○即以此方式，連續販賣
    甲基安非他命予林燕薇10次，其中前9次各係販賣甲基安非
    他命1包，並各收取價金1,000元，而第10次則係販賣2包，
    該次係於95年3月27日上午8時30分許，由甲○○在其上開住
    處將甲基安非他命交付予林燕薇並收取價金2,000元。嗣林
    燕薇將上開購得之2包甲基安非他命抽取部分施用後，即連
    同其經由不詳管道取得之甲基安非他命4包、吸食器1組等物
    置於自己隨身背包內外出，於同年月29日凌晨3時50分許，
    在桃園縣桃園市○○路與北埔路口，適遇桃園縣政府警察局
    保安隊警員黃嘉得、林偉人巡邏、盤查，遂在其隨身背包內
    扣得上開甲基安非他命2包及與本案無關之甲基安非他命4包
    （此6包其中2包實稱毛重2.168公克，另4包實稱毛重1.090
    公克）、玻璃球吸食器1組、行動電話2具（分別內含門號00
    00000000號、000000 0000號SIM卡）、甲○○所有供販賣所
    用而託林燕薇送修之電子磅秤1台等物，林燕薇始向警供出
    係向甲○○購毒之上情，並將甲○○行動電話門號提供予警
    方，且旋於同日凌晨4時40分許，帶同警方前抵桃園縣桃園
    市○○街65號5樓甲○○住處，因斯時該處大門並未關妥，
    黃嘉得、林偉人遂直接進入該處，而在房間內發現業已沈睡
    之甲○○，其旁則置有玻璃瓶吸食器1組等物，黃嘉得等人
    遂將甲○○搖醒，再經其同意而實施搜索，扣得其所有供販
    賣毒品所用之行動電話1具（內含門號0000000000SIM卡）、
    第二級毒品甲基安非他命2包（實稱毛重1.680公克）、其所
    有供己施用之玻璃瓶吸食器1組、非其所有且與本案無關之
    夾鏈袋250個，而將之逮捕、查獲。
    理  由
一、被告自93年5月間某日起至94年3月27日上午8時許止，在桃
    園縣桃園市○○街65號5樓住處或林燕薇位於桃園縣桃園市
    ○○街23號之1住處等地，以每包0.5公克（含袋重）數量，
    售價1,000元之價格，連續販賣第二級毒品甲基安非他命予
    林燕薇，其交易方式係由林燕薇以其所使用之門號00000000
    00行動電話或門號0000000000號行動電話撥打至被告所使用
    之門號0000000000行動電話洽購毒品交易事宜，被告再依約
    於桃園縣桃園市○○街65號5樓住處，或前往林燕薇位於桃
    園縣桃園市○○街23號之1住處交付甲基安非他命，並收取
    價金，被告以此方式連續販賣甲基安非他命予林燕薇達10次
    ，其中前9次各係販賣甲基安非他命1包，而第10次則係販賣
    2包，該次係於95年3月27日上午8時30分許，由被告在其上
    開住處將甲基安非他命交付予林燕薇並收取價金2,000元之
    事實，業據證人林燕薇於偵查及原審審理時具結證述明確（
    見94年度偵字第6692號偵查卷第55至57頁，原審卷第64至73
    頁、127至135頁），並有中華電信（行動）資料查詢87紙載
    明被告所使用之門號0000000000行動電話與證人林燕薇所使
    用之門號0000000000行動電話、門號0000000000號行動電話
    間，迄至94年3月29日查獲當日止，確有密集之通聯往來等
    情在卷可稽（見94年度偵字第6692號偵查卷第67至153頁）
    ，及在林燕薇身上為警查扣之不明白色結晶物6包、電子磅
    秤1台、行動電話2具（內含門號0000000000號、門號000000
    0000號SIM卡）、在被告住處為警查扣之不明白色結晶物2包
    、行動電話1具（內含門號0000000000SIM卡）等物扣案可證
    ；而上開白色結晶物，經送鑑定結果，均檢出第二級毒品甲
    基安非他命成分一情，亦有行政院衛生署管制藥品管理局94
    年5月10日管檢字第0940004005號檢驗成績書、同局94年5月
    10日管檢字第0940004009號檢驗成績書各1紙在卷可稽（同
    上偵查卷第50頁、原審卷第109頁；又雖林燕薇就當時遭警
    查扣6包無法指明哪2包係自被告處購得，且均於渠另案施用
    毒品案件裁定沒收銷燬執行完畢，致無從勘驗、判別，惟6
    包均檢出甲基安非他命－其中2包實稱毛重0.190公克，另4
    包實稱毛重2.1 68公克，可見自被告處購得之其中該2包，
    自亦有甲基安非他命成分）。再本件查獲過程，原係林燕薇
    於94年3月29日凌晨3時50分許，在桃園縣桃園市○○路與北
    埔路口，適遇桃園縣政府警察局保安隊警員黃嘉得、林偉人
    巡邏、盤查，遂在其隨身背包內扣得甲基安非他命6包、被
    告之電子磅秤1個等物，林燕薇始向警供出被告為其毒品來
    源，旋於同日凌晨4時40分許帶同警方前抵被告住處，經被
    告同意搜索，在被告住處扣得其所有第二級毒品甲基安非他
    命2包、其所有供販毒所用之行動電話1具（內有門號000000
    0000SIM卡）等情，亦經證人林燕薇於偵查及原審審理時具
    結證述明確（見94年度偵字第6692號偵查卷第55至57頁、原
    審卷第64至73、127至135頁），核與證人黃嘉得、林偉人於
    原審審理時經交互詰問具結證述查獲情節相符（見原審卷第
    82至94頁），並有桃園縣政府警察局搜索扣押筆錄、扣押物
    品目錄表、扣押物品照片各2件在卷可稽（見94年度偵字第1
    988號偵查卷第14至17頁、19頁，94年度偵字第6692號偵查
    卷第21至30頁），及上開扣案之甲基安非他命8包、行動電
    話1具、電子磅秤1個可證，足見本案係在林燕薇突遭警盤查
    、詢問下，始供出其用毒來源而循線查獲被告。而林燕薇確
    有施用甲基安非他命一情，有林燕薇於查獲當時，經警對之
    採集尿液送鑑結果，確呈安非他命及甲基安非他命陽性反應
    之結果可稽，此有臺灣尖端先進生技醫藥股份有限公司濫用
    藥物檢驗報告、桃園縣政府警察局保安隊被採尿人姓名編號
    對照表各1紙在卷為憑。又證人林燕薇於偵審中具結證稱：
    1.於94年4月22日檢察官訊問時具結證稱：94年3月29日3時5
    0分在桃園市○○路與北埔路路口為警查扣之毒品係伊在94
    年3月27日上午8時許在甲○○的桃園縣桃園市○○街65號5
    樓租處向他買的，一共買了2包，伊向甲○○購買毒品之次
    數大概十幾次，大概從93年5月起至94年3月27日止，地點是
    在育樂街，先前有幾次由甲○○送到伊在桃園縣桃園市○○
    街23號之1租屋處，每次大概是1千元1小包，甲○○的電話
    係0000000000號，伊的電話係0000000000號、0000000000號
    ，94年3月29日警察查到伊後，伊供出來源係向他買的，伊
    就帶警察到甲○○住處，伊與甲○○並無過節等語（見94
    年度偵字第6692號偵查卷第55、56頁）；2.於95年7月21日
    原審審理時經交互詰問復結證稱：伊在94年3月29日在桃園
    市○○路與北埔路路口遭警扣得之2包安非他命係伊向甲○
    ○買的，伊在偵查中說伊曾向甲○○購買毒品之次數大概十
    幾次，大概從93年5月起至94年3月27日止，地點是在育樂街
    ，先前有幾次由甲○○送到伊在桃園縣桃園市○○街23號之
    1租屋處，每次大概是1千元1小包等是事實，伊被警查扣得
    之2包安非他命伊已經各施用了一些，剩下多少伊並不記得
    ，伊向他購買毒品當時市價都是1千元買0.5公克，伊與甲○
    ○不曾是男女朋友，僅係普通朋友，伊當時有男友，甲○○
    也有太太，伊與甲○○並無感情糾紛，僅係普通朋友，伊不
    會誣陷他，伊會向他購買毒品係伊上班地點綽號「小君」的
    客人介紹的，當時「小君」打電話給甲○○，與甲○○約好
    ，伊和「小君」再一起去找甲○○，而因此認識甲○○，甲
    ○○並留下電話給伊，並對伊稱可以直接向他購買安非他命
    ，那段期間都是利用上班前、下班後的時間施用毒品，下午
    兩點係伊上班前，94年3月29日為警查獲當天，係因伊與男
    友吵架，伊才跑出去，才會被警察查獲，伊被警察查獲到2
    包安非他命係向被告購買的，2包都有用過，伊從來沒有與
    被告合資購買安非他命過，伊係以門號0000000000行動電話
    或門號000000 0000號行動電話打甲○○的門號0000000000
    行動電話聯絡購買安非他命，電子磅秤係甲○○的，係甲○
    ○叫伊拿去修理的，因為伊住處附近有一家磅秤店，伊在偵
    查中說向甲○○購買安非他命的時間、次數、地點、交易聯
    絡方式、毒品重量價格都是實在的等語（見原審卷第65至72
    頁）；3.於95年12月7日原審審理時經交互詰問再度具結證
    稱：94年3月29日為警查扣到之安非他命2包係向被告購買，
    那段期間伊是在茶藝館上班，伊的工作內容是陪酒、唱歌，
    被告並非伊的客人，伊與被告都是以電話聯絡交易安非他命
    ，交易地點有在伊位於桃園縣桃園市○○街23號之1住處及
    被告桃園縣桃園市○○街65號5樓住處，伊與被告不是很熟
    ，但因為伊不敢在路邊交易，也不知道要到哪裡交易，伊與
    被告並非男女朋友，被告有太太，伊有男友，伊和被告純屬
    毒品上交易往來，並無感情交往，伊向被告購買安非他命價
    格是1包1千元，警察在伊身上查獲到磅秤係被告的，被告將
    磅秤放在伊那邊，要伊幫他拿去修理，因為磅秤不準，磅秤
    是被告在使用的，不是伊在使用的，伊僅是幫被告拿去修理
    ，當時伊與男友同居，伊才會把被告的磅秤放在伊和男友同
    住的住處，伊不可能將磅秤帶去上班，所以就先放在家裡，
    但因那天伊和男友吵架，伊把所有東西都收在身上，包括磅
    秤，第二級毒品甲基安非他命，查獲當天伊係將向被告購得
    之2包安非他命放在隨身背包內的小包包內，那小包包係伊
    購買衛生棉所贈送，警察查扣到2包安非他命後，本來要將
    小包包丟掉，在丟掉之前，又將小包包摸一摸，在小包包內
    拿出4包安非他命等語（見原審卷第127至134頁）。4.互核
    證人林燕薇於上開偵查、原審95年7月21日、95年12月7日前
    後證述，渠就毒品交易時間係自93年5月間某日起至94年3月
    27日上午8時許止、交易地點係在桃園縣桃園市○○街65號5
    樓被告住處或其位於桃園縣桃園市○○街23號之1住處、交
    易價格係每包0.5公克（含袋重）數量售價1,000元、交易方
    式係由林燕薇以其所使用之門號0000000000行動電話或門號
    0000000000號行動電話撥打至甲○○所使用之門號
    0000000000行動電話洽購後，由被告依約於上開交易地點交
    付毒品、收取價金、交易次數達10次，其中前9次各係1包，
    最末次係2包，最末次交易係於95年3月27日上午8時30分許
    ，地點係在被告住處等交易情節，非但均屬一致，且其情具
    體詳細，而參酌卷附中華電信（行動）資料，被告所使用之
    門號0000000000行動電話與證人林燕薇所使用之門號
    0000000000行動電話、門號00 00000000號行動電話間，迄
    至94年3月29日查獲當日止，確有密集之通聯往來一情，亦
    有上開中華電信（行動）資料87紙在卷可稽（見94年度偵字
    第6692號偵查卷第67至153頁），與證人林燕薇所述互有聯
    繫一情又相符，亦核與被告自承與林燕薇間並無仇恨，且常
    聯絡，關係尚佳，林燕薇有時會去伊住處找伊等情相合（見
    原審卷第141頁），益見證人林燕薇與被告間並無嫌隙，不
    致無端誣攀被告，更無寧冒偽證刑責設詞構陷被告之理，且
    證人林燕薇為警查獲時，自其身上查扣之白色結晶物，經送
    驗結果，均含甲基安非他命，亦有行政院衛生署管制藥品管
    理局94年5月10日管檢字第09400 04005號檢驗成績書1紙在
    卷可稽（94年度偵字第1988號偵查卷第50頁），足佐證人林
    燕薇前開證述被告販售第二級毒品甲基安非他命一事，洵屬
    可信。被告雖於原審稱林燕薇為警查扣之甲基安非他命係與
    伊一起向藥頭「阿宏」購買的，不是伊販賣給林燕薇的云云
    ，然此為證人林燕薇所否認，並證稱伊從來沒有與被告合資
    購買安非他命過，伊就是單純向被告購買安非他命等語（見
    原審卷第71頁），苟被告所述與林燕薇合資共購毒品而無販
    賣一情為真，則就證人林燕薇而言，不論係與被告合資購毒
    施用、或向被告購用，均無法卸免自己施用、持有毒品之刑
    責，並不因謊稱向被告購毒而獲有刑事處遇上之寬典，且不
    論證述與被告合資購毒施用、抑或向被告購用，均不會自陷
    自己於販毒刑責，亦即林燕薇若恐自己遭移送販毒刑責，亦
    可呼應被告說詞，悉數脫詞「阿宏」以求自己與被告均能脫
    身，渠既與被告交誼尚佳，果非有向被告購毒之事實，又豈
    有致害被告販毒重罪之外，尚自陷自己偽證刑責之理？此顯
    非合乎常理邏輯。況且，被告迄未說明渠如何與「阿宏」聯
    絡，而僅泛稱都係「阿宏」主動聯絡，「阿宏」來電時沒有
    顯示號碼等語（見94年度偵字第66 92號偵查卷第9頁），顯
    為避重就輕之詞，渠就合資向「阿宏」購毒復未能為任何釋
    明，不啻幽靈抗辯，實難遽信。被告雖於原審又稱伊與林燕
    薇本來是男女朋友關係，後來因故吵架，林燕薇帶保安隊去
    抓伊云云（見原審卷第34頁），然此為證人林燕薇所否認，
    並證稱伊與甲○○不曾是男女朋友，僅係普通朋友，伊當時
    有男友，甲○○也有太太，伊與甲○○並無感情糾紛，僅係
    普通朋友，伊不會誣陷他（見原審卷第66、67頁）；伊與被
    告並非男女朋友，被告有太太，伊有男友，伊和被告純屬毒
    品上交易往來，並無感情交往，當時伊與自己男友同居等語
    （見原審卷第130頁），果林燕薇確係被告之女友，則更無
    構陷被告之動機，亦不可能因一時口角，而要以販毒重罪置
    之死地，況且，參以上開中華電信（行動）資料查詢顯示，
    證人林燕薇猶至查獲當日仍與被告互有相當通聯，顯然2人
    間並無交惡情形，而本件查獲原係林燕薇偶然遭警盤查所致
    ，亦非出於事前謀議計畫，況被告既自承與林燕薇間並無仇
    恨、常聯絡、關係尚佳，林燕薇有時會去伊住處找伊等情（
    見原審卷第141頁），其前後所述矛盾不一，已屬可疑。
    被告於原審另以係林燕薇有鑰匙帶警察去抓伊云云為辯（見
    原審卷第32頁），然查獲當日，林燕薇帶同警方至被告住處
    後，因斯處大門並未關妥，警員黃嘉得、林偉人遂直接進入
    而將被告查獲一情，業據證人黃嘉得、林偉人於原審審理時
    具結證述詳細在卷（見原審卷第82至94頁），尚非被告所陳
    上情，其此部分辯解，亦難遽信。再被告於原審以證人林燕
    薇於警詢中陳述以每包1仟元之代價向被告購入6包安非他命
    一詞，而每包重量又不一，如係於相同時間向同一人所購買
    ，應無重量不一之理云云，然被告於原審已排除證人林燕薇
    於警詢中所述之證據能力（見原審卷第33頁），且經原審認
    屬審判外陳述而無證據能力，既未經原審採為證據資料，則
    其於警詢中所述如何有瑕疵而不可採，亦於本案無影響，況
    且，證人林燕薇於94年4月22日偵查、原審95年7月21日、95
    年12月7日審理時均結證稱僅有扣得之2包係向被告購得，而
    該2包又曾抽出部分施用等語，已如前述，則該2包與另來源
    不明之4包甲基安非他命外觀包裝、重量情形如何，實與本
    案無涉。被告於原審雖再以林燕薇將數包甲基安非他命均置
    於身上增加遺失或查獲風險，顯悖於常情云云，然據證人林
    燕薇所述查獲當天，係因伊與男友吵架，伊才跑出去等語（
    見原審卷第69頁）；當時伊與男友同居，那天伊和男友吵架
    ，伊把所有東西都收在身上，當天伊將向被告購得之2包安
    非他命放在隨身背包內的小包包內等語（見原審卷第131、
    133頁），證人林燕薇所稱因和男友吵架，其要離家外出，
    而將自己物品包括用毒攜出一情，於常情尚屬相符，況林燕
    薇自被告處購毒後，如何處置毒品、何以將之攜出、是否悉
    數供作己用、抑或起意營利轉手他人，於此均無待深究，蓋
    皆無礙於被告販毒事實之認定。至證人林燕薇雖於原審審理
    中證稱伊記得當時僅被扣2包甲基安非他命不是6包云云，惟
    林燕薇就向被告購得之2包甲基安非他命遭警查扣一節，始
    終證述如一，至於另4包來源雖有不明，亦與本案無關，蓋
    毒品來源管道並非僅能有一，亦不能因林燕薇無法交代全部
    之毒品來源管道，而對渠供出被告係毒品來源之情，予以全
    盤推翻，此亦與證據法則相悖。被告於原審雖又稱林燕薇稱
    其每日施用毒品1至2次，最後一次施用卻係在94年3月27日
    即查獲前2日，其證詞前後矛盾云云，然據證人林燕薇證稱
    那段期間伊都是利用上班前、下班後的時間施用毒品，下午
    兩點係伊上班前，94年3月29日為警查獲當天，係因伊與男
    友吵架，伊才跑出去等語（見原審卷第69頁）；那段期間伊
    是在茶藝館上班，伊的工作內容是陪酒、唱歌，查獲那天伊
    和男友吵架，伊把所有東西都收在身上，包括安非他命等語
    （見原審卷第129、131頁），而林燕薇係在94年3月29日凌
    晨3時50分為警查獲，扣除其上班工作時間，渠前一次施用
    毒品之可能時間即係在94年3月28日下午2點之上班前，而證
    人林燕薇雖供述最後一次用毒係在94年3 月27日，其時間相
    隔實未幾1日，況且用毒之人每因用毒數量多寡、用毒時空
    環境許可情形而稍有頻率之差異，且林燕薇確實有施用甲基
    安非他命，有前述之尿液檢驗報告可稽，已如前述，是縱林
    燕薇間隔1日未用毒，亦無礙於被告販毒事實之認定。被告
    於原審雖然稱警察查緝之過程有違一般實務經驗云云，惟偵
    查機關如何實施偵查技巧，如非涉及不法取證情節，原審自
    毋庸審酌。再販賣甲基安非他命係違法行為，非可公然為之
    ，且有其獨特之販售通路及管道，復無公定價格，容易增減
    分裝之份量，而每次買賣之價量，可能隨時依雙方關係深淺
    、資力、需求量及對行情之認知、來源是否充裕、查緝鬆嚴
    、購買者被查獲時供述購買對象之可能風險評估等，而異其
    標準，非可一概而論，本件被告既不承認其有上揭販賣甲基
    安非他命之事實，本院自無從查得其販入甲基安非他命之真
    正價格及其是否因非法販賣該甲基安非他命予上揭證人林燕
    薇而獲得具體利潤之金額，然按近年來政府為杜絕毒品之氾
    濫，對於查緝施用及販賣毒品之工作，無不嚴加執行，販賣
    毒品罪又係重罪，設若無利可圖，衡情一般持有毒品之人當
    無輕易將所持有之甲基安非他命轉讓他人而甘冒於再次向他
    人購買時，有被查獲移送法辦之危險之理，且甲基安非他命
    可任意分裝或增減其份量，而每次買賣之價量，亦隨時隨雙
    方關係之深淺、當時之資力、需要程度及對行情之認知等因
    素，機動的調整，因之販賣之利得，除經承認犯行，或帳冊
    價量均臻明確外，委難察得實情，職是之故，縱未確切查得
    販賣賺取之實際差價，但除別有事證，足認係按同一價格轉
    讓，確未牟利外，尚難執此認非法販賣之事證有所不足，致
    知過坦承者難辭重典，飾詞否認者反得逞僥倖，而失情理之
    平，惟販賣之人從價差或量差中牟利之方式雖異，然其販賣
    目的在意圖營利則同一，堪認被告購入甲基安非他命之價格
    必較其售出之價格低廉，或以同一價格而減少甲基安非他命
    之份量，而有從中賺取差額利潤圖利之意圖及事實，此應屬
    合於論理法則，且不違背社會通常經驗之理性判斷，是被告
    販賣第二級毒品甲基安非他命而有營利之意圖，亦可認定。
    證人林燕薇雖於偵查中證述向被告購買甲基安非他命約十幾
    次左右，因證人林燕薇無法確定所購毒品次數，故以有利於
    被告計，而認定被告販售予林燕薇甲基安非他命10次，前9
    次各係1千元，第10次2千元，合計金額約1萬1千元。綜上所
    述，本案事證明確，被告犯行洵堪認定。
二、按甲基安非他命屬毒品危害防制條例第2條第2項所列之第2
    級毒品，不得非法販賣。核被告甲○○所為，係犯毒品危害
    防制條例第4條第2項之販賣第2級毒品罪。被告販賣前後持
    有第2級毒品之低度行為，為販賣之高度行為所吸收，不另
    論罪。又被告先後10次販賣毒品之行為，時間緊接，所犯構
    成要件相同之罪名，為連續犯，應依修正前刑法第56條連續
    犯之規定論以一罪，除其中無期徒刑部分不得加重外，餘加
    重其刑。被告有事實欄所載之受有期徒刑執行完畢之情形，
    有被告前案紀錄表在卷可憑，其於5年以內故意再犯本件有
    期徒刑以上之罪，刑法第47條第1項之規定，除依法無期徒
    刑部分不得加重外，餘加重其刑。公訴意旨另略以甲○○基
    於販賣第二級毒品安非他命之概括犯意，自93年5月間某日
    起至94年3月27日止，以每小包1,000元之代價，連續在其位
    於桃園縣桃園市○○街65號居處及不詳地點，販賣第二級毒
    品安非他命予不詳之人，因認被告此部分另涉犯毒品危害防
    制條例第4條第2項之販賣第二級毒品罪嫌等。公訴人認被告
    涉有此部分犯行，無非係以：(1)被告於警詢中供述扣案毒品
    係向「阿宏」購入、(2)證人林燕薇證述渠自己於上開時、地
    以每包1千元價格向被告購入安非他命等情、(3)門號0000000
    000行動電話93年10月25日至94年4月1日通聯紀錄載明被告
    與林燕薇使用之門號有密集通聯之情形，(4)及在被告住處扣
    得之行動電話1具、甲基安非他命2包、夾鍊袋250個、吸食
    器1組、行政院管制藥品管理局檢驗成績書等為其論據。按
    犯罪事實應依證據認定之，無證據不得認定犯罪事實，刑事
    訴訟法第15 4條第2項定有明文。而所謂認定犯罪事實之證
    據，係指足以認定被告確有犯罪行為之積極證據而言，該項
    證據自須適合於被告犯罪事實之認定，始得採為斷罪資料；
    苟積極證據不足為不利於被告事實之認定時，即應為有利於
    被告之認定，更不必有何有利之證據，最高法院29年上字第
    3105號、30年上字第816號分別著有判例可資參照；其以情
    況證據（即間接證據）斷罪時，尤須基於該證據在直接關係
    上所可證明之他項情況事實，本乎推理作用足以確證被告有
    罪，方為合法，不得徒憑主觀上之推想，將一般經驗有利被
    告之其他合理情況逕予排除，此觀諸最高法院32年上字第67
    號判例意旨亦彰彰甚明。查被告於警詢、偵訊及原審審理時
    一再否認有何販賣之犯行，且公訴意旨迄未指明被告何時、
    何地曾連續販賣甲基安非他命予林燕薇以外何人，其交易之
    對象、交易時間、具體交易數量、價額均付之闕如，而該真
    實姓名年籍不詳之人究指何人，依全卷資料無從得知，公訴
    人亦未提供該人之年籍資料供原審傳訊，而前述林燕薇之證
    述及通聯紀錄僅能證明被告販賣甲基安非他命予林燕薇，並
    無法證明被告販賣甲基安非他命予他人之情事。此外，復查
    無其他積極證據可資證明被告此部分犯行，即不能證明被告
    此部分犯罪，惟此部分檢察官認此與前揭經起訴論罪科刑之
    部分，具有連續犯之裁判上一罪關係，故此部分不另為無罪
    之諭知。被告行為後，刑法業於94年2月2日修正公布，95年
    7月1日施行。按行為後法律有變更者，適用行為時之法律，
    但行為後之法律有利於行為人者，適用最有利於行為人之法
    律，現行刑法第2條第1項訂有明文。此條規定係規範行為後
    法律變更所生新舊法律比較適用之準據法，本身尚無比較新
    舊法之問題，應一律適用裁判時之現行刑法第2條規定以決
    定適用之刑罰法律。又本次刑法修正之比較新舊法，應就罪
    刑有關之共犯、未遂犯、想像競合犯、牽連犯、連續犯、結
    合犯，以及累犯加重、自首減輕暨其他法定加減原因（如身
    分加減）與加減例等一切情形，綜其全部罪刑之結果而為比
    較（最高法院95年5月23日著有95年度第8次刑庭會議決議參
    照）。修正後刑法刪除第56條連續犯之規定，此項刪除雖非
    犯罪構成要件之變更，但顯已影響行為人刑罰之法律效果，
    自屬法律已有變更，經比較新舊法結果，以被告行為時之舊
    法較為有利於被告。又按刑法第2條第1項之規定，係規範行
    為後「法律變更」所生新舊法比較適用之準據法，故被告行
    為後刑法條文之修正，對於被告並無有利或不利之情形者（
    例如新舊法處罰輕重相同，犯罪構成要件亦無寬嚴之別等）
    ，即無適用修正後刑法第2條第1項之規定比較新舊法適用之
    問題。又新刑法第47條雖將舊刑法修正限制為受徒刑之執行
    完畢，或一部之執行而赦免後，五年以內「故意」再犯有期
    徒刑以上之罪者，始成立累犯。但上述新舊法之規定，對於
    被告「故意」犯販賣第二級毒品罪，亦無所謂「有利或不利
    」之情形。依上說明，應無適用修正後刑法第2條第1項之規
    定比較新舊法適用之問題，應逕行適用修正後之規定。另按
    刑事訴訟法第159條之1所稱得為證據之被告以外之人於偵查
    中向檢察官所為之陳述，除顯有不可信之情況者外，得為證
    據，立法者係以實務運作時，偵查中檢察官向被告以外之人
    所取得之陳述，原則上均能遵守法律規定，不致違法取供，
    其可信性甚高，為兼顧理論與實務，而對被告以外之人於偵
    查中向檢察官所為之陳述，除顯有不可信之情況者外，得為
    證據，乃同法第159條第1項所謂得作為證據之「法律有規定
    者」之一，為有關證據能力之規定，係屬於證據容許性之範
    疇。而被告之反對詰問權，雖屬憲法第8條第1項規定「非由
    法院依法定程序不得審問處罰」之正當法律程序所保障之基
    本人權及第16條所保障之基本訴訟權，不容任意剝奪。但詰
    問權係指訴訟上被告有在公判庭當面詰問證人，以求發現真
    實之權利，應認被告具有處分權，非不得由被告放棄對原供
    述人之反對詰問權。此與證據能力係指符合法律所規定之證
    據適格，而得成為證明犯罪事實存在與否之證據資格，性質
    上並非相同，尚未經被告行使詰問權之被告以外之人於審判
    外向法官所為之陳述及於偵查中向檢察官所為之陳述，應屬
    未經完足調查之證據，非謂無證據能力，不容許作為證據。
    否則，如被告以外之人於本案審判中所為之陳述，與其先前
    在另案法官審判外或檢察官偵查中所為之陳述不符時，既謂
    後者無證據能力，依同法第155條第2項規定，即應悉數摒除
    不用，僅能採取其於本案審判中之陳述作為判斷之依據，按
    之現行刑事訴訟法關於傳聞證據排除例外之規定，殊難謂為
    的論，最高法院95年度台上字第6675號著有判決可資參照。
    又刑事訴訟法第159條之1第2項所定「被告以外之人於偵查
    中向檢察官所為陳述，除顯有不可信之情況者外，得為證據
    」，其所謂「顯有不可信性」，係指陳述是否出於供述者之
    真意、有無違法取供情事之信用性而言，故應就偵查筆錄製
    作之原因、過程及其功能等加以觀察其信用性，據以判斷該
    傳聞證據是否有顯不可信之情形，並非對證人陳述內容的證
    明力如何加以論斷，二者應予區別。查本件證人林燕薇於偵
    查中向檢察官所為之陳述，經過具結擔保其陳訴之真實性，
    此有94年4月22日之偵查筆錄及證人結文附於偵查卷可佐（
    見94年度偵字第6692號偵查卷第55至57頁），而由全卷證據
    資料顯示，證人林燕薇在偵查中向檢察官所為之陳述，未見
    有何違法取供之情節，並無顯不可信之情況，而證人林燕薇
    並經原審傳喚到庭依法具結在案（見原審卷第64至73、127
    至135頁），給予被告及原審之辯護人對質、詰問之機會，
    故上開證人於偵查中之證言，經完足之調查，有證據能力。
    至證人林燕薇於警詢中之陳述，因屬被告以外之人於審判外
    之陳述，而公訴人未能證明其存有刑事訴訟法第159條之2或
    同法第159條之3得為證據之例外情況，是依同法第159條第1
    項之規定，並無證據能力。
三、原審以被告犯行明確，適用毒品危害防制條例第4條第2項、
    第18條第1項前段、第19條第1項，刑法第11條前段、第2條
    第1項前段、第47條第1項，修正前刑法第56條之規定，並審
    酌毒品之危害至大，施用者不惟殘害自身，其因施用毒品而
    散盡家財連累家人，或為買毒鋌而走險者，更不可勝計，故
    毒品所造成之社會問題尤大於施用者本身所受之毒害，被告
    為謀個人私利，不畏嚴刑，竟思販賣毒品營利，欲散播毒害
    於國人，其心態實不容於法禁，暨被告之素行、犯罪動機、
    販賣毒品期間非短、次數10次，對象僅林燕薇1人，被告犯
    罪後辯詞卸責，顯毫無悔意，態度不佳等一切情狀，認被告
    甲○○連續販賣第二級毒品，累犯，處有期徒刑柒年肆月，
    扣案之甲基安非他命貳包（實稱毛重壹點陸捌零公克）係本
    件查獲之第二級毒品，不問屬於何人所有，依毒品危害防制
    條例第18條第1項前段規定沒收銷燬之；至為警在林燕薇身
    上查扣之不明白色結晶物6包，經送驗結果，均含第二級毒
    品甲基安非他命成分，有前揭檢驗成績書1紙在卷可稽，惟
    係林燕薇購入供己施用後而遭查獲，並非被告與之交易時當
    場被查獲（係指交易之2包，另外4包更與本案無關），且林
    燕薇與被告並非共犯，而上開甲基安非他命6包於林燕薇另
    案施用毒品案件業經執行沒收銷燬完畢，於本院裁判時客觀
    上已經不存在，爰不另為沒收銷燬。又按犯毒品危害防制條
    例第4條至第9條、第12條、第13條或第14條第1項、第2項之
    罪者，其供犯罪所用或因犯罪所得之財物，均沒收之，如全
    部或一部不能沒收時，追徵其價額或以其財產抵償之，同條
    例第19條第1項定有明文。查扣案內插門號0000000000號SIM
    卡之行動電話1具，為證人林燕薇與被告接洽買賣毒品時經
    被告所用之物，業據證人林燕薇證述明確，除其中門號不得
    沒收外（使用者僅有租用權），上開行動電話（連同SIM卡1
    張不含門號）應依毒品危害防制條例第19條第1項宣告沒收
    。被告販賣第二級毒品甲基安非他命予林燕薇合計所得1萬1
    千元，應依毒品危害防制條例第19條第1項宣告沒收，且前
    開販賣所得均未經扣案，故併諭知如全部或一部不能沒收時
    ，以其財產抵償之。為警於林燕薇背包內扣案之電子磅秤1
    個，係被告所有之物，業據證人林燕薇於原審院審理時具結
    證述明確，且被告於警詢中自承係用以分裝甲基安非他命所
    用等情（見94年度偵字第6692號偵查卷第10頁），係被告所
    有供販賣所用之物，亦應依毒品危害防制條例第19條第1項
    宣告沒收，至為警在林燕薇背包內查扣之玻璃球吸食器1組
    、行動電話2支（內插門號0000000000號、門號0000000000
    號SIM卡），非被告所有之物，為警在被告住處扣案之夾鏈
    袋250個，被告否認為其所有，並稱係他人寄放，復無證據
    證明確係被告所有，及為警在被告住處查扣之玻璃瓶吸食器
    1組，被告供稱係供己施用毒品所用工具，與販賣毒品無關
    ，上開扣案物查無證據證明係被告所有供販賣毒品所用，且
    非違禁物，均不予宣告沒收等，經核於法並無違誤，量刑亦
    屬妥適，被告上訴未具理由，為無理由，應予駁回。
四、被告經合法傳喚，無正當理由不到庭，爰不待其陳述逕行判
    決。
據上論斷，應依刑事訴訟法第368條、第371條判決如主文。
本案經檢察官劉靜婉到庭執行職務。
中　　華　　民　　國　　96　　年　　8 　　月　　28　　日
                  刑事第七庭  審判長法  官  黃麗生
                                    法  官  江國華
                                    法  官  許宗和
以上正本證明與原本無異。
如不服本判決，應於收受送達後十日內向本院提出上訴書狀，其
未敘述上訴之理由者並得於提起上訴後十日內向本院補提理由書
（均須按他造當事人之人數附繕本）。
                                    書記官  沈秀容
中　　華　　民　　國　　96　　年　　9 　　月　　4 　　日
附錄：本案論罪科刑法條
毒品危害防制條例第4條第2項
製造、運輸、販賣第二級毒品者，處無期徒刑或 7 年以上有期徒
刑，得併科新臺幣 7 百萬元以下罰金。
